臺灣彰化地方法院刑事裁定　　　　　　 94年度交聲字第497號
原處分機關　交通部公路總局臺中區監理所彰化監理站
受 處分 人
即 異議 人　甲○○
上列受處分人因違反道路交通管理處罰條例案件，對於交通部公
路總局臺中區監理所彰化監理站民國94年9月6日所為之處分（原
處分：彰監四字第裁64－I00000000號），聲明異議，本院裁定
如下：
    主      文
異議駁回。
    理      由
一、按汽車行駛至交岔路口，其行進、轉彎，應遵守燈光號誌之
    指示，道路交通安全規則第102條第1項第1款前段定有明文
    。又汽車駕駛人，行經有燈光號誌管制之交岔路口闖紅燈者
    ，處新臺幣（下同）1,800元以上5,400元以下罰鍰，並記違
    規點數3點，道路交通管理處罰條例第53條及第63條第1項第
    3款亦有明定。
二、本件聲明異議意旨略以：本人並沒有闖紅燈，本人行經該路
    口停止線時，交通號誌是綠燈，因讓前面車子右轉，接著對
    向車道又有兩台大卡車要左轉，它已開至我車前方，阻攔我
    的方向，我必須讓它先過，等它過去，警察就將我攔下，說
    我闖紅燈，原處分似有不當，請求撤銷原處分等語。
三、經查：
  (一)異議人即受處分人（下稱異議人）甲○○於民國94年8月3
      日下午5時10分許，駕駛車號PG-6808號自用一般小客車，
      在彰化縣溪湖鎮○○路○段及東環路口處，因「駕車行經
      有燈光號誌管制之交岔路口闖紅燈」，為舉發機關彰化縣
      警察局溪湖分局員警當場舉發，並掣開彰警交字第Ｉ0000
      0000號舉發違反道路交通管理事件通知單（下稱舉發單）
      ，經其簽收在案，有該舉發單1紙在卷可稽。雖異議人事後
      辯稱：行經該路口停止線時，交通號誌是綠燈，因讓前面
      及對向車輛先行，因此進入路口後，號誌已變成紅燈云云
      ，然經原舉發機關調查結果，異議人駕駛該車行員鹿路由
      西往東，警方於東側路口攔停該車時，該路口紅燈行車倒
      數顯示器係於53秒，而其倒數總秒為55秒，顯見該車不無
      闖紅燈，且對向及岔路均為四道數之路口，應與避讓對向
      左轉車，以致於紅燈通行無涉，此有卷附該局函覆原處分
      機關之彰溪警交字第0940028212號書函足佐。另經舉發人
      及任職於彰化縣警察局溪湖分局之員警林世文證稱：「員
      鹿路口有PG-6808號自小客車要從員鹿路過東環路，我看
      紅燈的倒數計時器是53秒，從綠燈變黃燈是55秒起跳倒數
      ，已經過了紅燈開始時間2秒鐘了，我看到受處分人闖紅
      燈時，秒數為53秒，53秒時是我看到受處分人的車子行進
      中從員鹿路過東環路，在這之前有無大卡車要左轉的情形
      我沒有看到。」，此亦有本院94年11月8日之訊問筆錄在
      卷可稽。
  (二)其次，交通勤務警察或依法令執行交通稽查任務人員，開
      單舉發違反道路交通管理處罰條例所列之違規事實，經公
      路主管機關或警察機關所為之裁決處罰，本質上為行政處
      分，係公務員基於職務上權力，依法就特定之具體事件所
      為，並具有公法上效果之單方行政行為。而根據公務員為
      公法上行為具有公信力之原則，該行政處分原則上被推定
      為真正，以達維護交通秩序及公共安全之行政目的。反之
      ，若謂公務員之一切行政行為，均需預留充分之證據，以
      證明其所認定之事實為真，則國家行政勢必受到相當程度
      之阻礙，而且相關行政目的亦難以順利達成，故刑事訴訟
      法中就犯罪證據有關之規定，與屬於行政秩序罰之交通違
      規裁罰本旨不相符合之部分，自不在準用之列。從而，交
      通違規行政爭訟之舉證責任原理，應非如刑事案件中，必
      須超越任何合理懷疑，始可為有罪判決之嚴格證明程度，
      而係應與民事訴訟之舉證責任原理相類似，亦即，應就行
      政機關與人民各自主張有利於己之事實，分配其舉證責任
      ，而非逕予適用刑事訴訟法上之「無罪推定」原則，此觀
      諸行政訴訟法第136條，規定行政訴訟程序準用民事訴訟
      法第277條舉證責任分配原則之立法意旨，即可明瞭。
  (三)據此，本件異議人係對舉發機關之公權力有所質疑，惟其
      並未就執勤警員於前開時、地，對異議人上述違規事實有
      所誤認或採證錯誤之情形，提出相關事證以供調查。又執
      勤員警與異議人間並無仇怨，豈甘冒瀆職而故意誣攀之理
      ，且經核亦無其他任何證據，足資證明本件執勤警員確有
      捏造事實違法取締之情事，則執勤警員本於維護交通秩序
      及行車安全等職責所為之本件交通違規舉發內容，自應予
      以採信，異議人前開所辯，尚非有理，而不足採。
  (四)從而，異議人上開違規事實既可認定，則原處分機關引用
      道路交通管理處罰條例第53條第1項、第63條第1項規定，
      裁處異議人罰鍰2,700元，並計違規點數3點，於法即無不
      當。本件異議為無理由。應予駁回。
四、據上論斷，應依道路交通案件處理辦法第19條，裁定如主文
    。
中     華     民      國    94    年   11   月    30    日
                      交通法庭  法  官  黃齡玉
以上正本證明與原本無異。
如不服本裁定，應於送達後5日內，向本院提出抗告狀（須附繕
本）。
中　　華　　民　　國　　94　　年　　11　　月　　30　　日
                                書記官  施嘉玫
